臺灣新北地方法院刑事判決
                                   110年度審訴字第1077號
公  訴  人  臺灣新北地方檢察署檢察官
被      告  林柏誠




上列被告因詐欺案件，經檢察官提起公訴（110年度偵字第26150
號）及移送併辦（110年度偵字第38313號），被告於準備程序中
對被訴事實為有罪陳述，本院合議庭裁定由受命法官獨任行簡式
審判程序，並判決如下：
    主  文
林柏誠以網際網路對公眾散布而犯詐欺得利罪，累犯，處有期徒
刑壹年壹月。未扣案之犯罪所得新臺幣壹萬壹仟元沒收，於全部
或一部不能沒收或不宜執行沒收時，追徵其價額。
    事  實
一、林柏誠明知自己並無販售SWITCH遊戲機之真意，竟意圖為自
    己不法之所有，基於以網際網路對公眾散布而詐欺得利之犯
    意，於民國109年5月29日8時52分許，以不詳設備連接網際
    網路後以「柏誠林」名稱登入社群網站臉書，在臉書「宜蘭
    人撿便宜」社團公開刊登販售SWITCH遊戲機之不實訊息，致
    李沅潔於109年6月11日10時48分許瀏覽上開訊息後陷於錯誤
    ，與林柏誠聯繫並約定以新臺幣（下同）1萬1,000元購買上
    開遊戲機1台；因林柏誠前於109年6月4日曾以相同方式詐欺
    陳麗雯（林柏誠被訴詐欺陳麗雯部分犯行業經本院以110年
    度審訴字第213號判決有罪確定），遭陳麗雯發覺受騙並要
    求林柏誠返還價金，林柏誠唯恐陳麗雯報警而同意返還陳麗
    雯已支付之價金1萬2,000元，陳麗雯因此將其申設之玉山銀
    行帳戶帳號1218*****9883號（完整帳號詳卷）告知林柏誠
    供其匯款，林柏誠遂將上開陳麗雯玉山銀行帳戶帳號告知李
    沅潔，李沅潔即於109年6月11日11時許，在基隆市安樂區住
    家內，以網路轉帳1萬1,000元至上開陳麗雯玉山銀行帳戶內
    （陳麗雯所涉詐欺部分業經臺灣苗栗地方檢察署檢察官另為
    不起訴處分確定），林柏誠因此獲得免予返還1萬1,000元予
    陳麗雯之利益。嗣因李沅潔匯款後即無法聯繫上林柏誠，查
    覺有異報警處理，而查悉上情。
二、案經李沅潔訴由嘉義縣警察局朴子分局報告臺灣新北地方檢
    察署；嘉義縣警察局朴子分局報告臺灣苗栗地方檢察署檢察
    官陳請臺灣高等檢察署檢察長令轉臺灣新北地方檢察署檢察
    官偵查起訴及移送併辦。
    理  由
一、按除被告所犯為死刑、無期徒刑、最輕本刑為3年以上有期
    徒刑之罪或高等法院管轄第一審案件者外，於第一次審判期
    日前之準備程序進行中，被告先就被訴事實為有罪之陳述時
    ，審判長得告知被告簡式審判程序之旨，並聽取當事人、代
    理人、辯護人及輔佐人之意見後，裁定進行簡式審判程序，
    刑事訴訟法第273條之1第1項定有明文。經核本件被告所犯
    係死刑、無期徒刑、最輕本刑為3年以上有期徒刑以外之罪
    ，其於準備程序中就被訴之事實為有罪陳述，經法官告知簡
    式審判程序之旨，並聽取公訴人及被告之意見後，本院合議
    庭依刑事訴訟法第273條之1第1項規定，裁定由受命法官獨
    任進行簡式審判程序，合先敘明。
二、上揭犯罪事實，業據被告林柏誠於警詢、偵查及本院審理時
    均坦承不諱，核與證人即告訴人李沅潔、證人陳麗雯於警詢
    時證述之情節相符，復有被告臉書個人頁面及其於「宜蘭人
    撿便宜」社團發佈之訊息內容擷圖、告訴人與被告臉書對話
    訊息擷圖各1張、門號0000000000號申登人資料、基隆市警
    察局第四分局安樂派出所受理詐騙帳戶通報警示簡便格式表
    、金融機構聯防機制通報單、陳麗雯申設之玉山銀行帳戶開
    戶資料、交易明細表各1份（見110年度偵字第26150號偵查
    卷第17頁、第19頁、第21頁、第23頁、第25頁、第27頁、第
    31頁、第33頁）附卷可稽，足認被告前揭自白與事實相符。
    本件事證明確，被告前開犯行堪予認定，應予依法論科。
三、論罪科刑：
  ㈠按刑法第339條第1項、第2項分別規定詐欺取財及詐欺得利罪
    ，前者之行為客體係指財物，後者則指取得債權、免除債務
    、延期履行債務或提供勞務等財物以外之財產上不法利益（
    最高法院86年度台上字第3534號判決意旨參照）。本案被告
    於臉書「宜蘭人撿便宜」社團內刊登不實販售SWITCH遊戲機
    訊息，使瀏覽該臉書社團貼文之不特定人均可獲悉該不實內
    容而與其聯繫交易，係以網際網路同時對不特定多數之公眾
    施以詐術，又被告指示告訴人轉帳至證人陳麗雯所申設之玉
    山銀行帳戶內，藉此免除其本應返還款項予陳麗雯之債務，
    被告所詐得者應為財產上之不法利益。是核被告所為，係犯
    刑法第339條之4第1項第3款之以網際網路對公眾散布而犯詐
    欺得利罪（起訴書誤載為「以網際網路對公眾散布而犯詐欺
    取財罪」，應予更正）。
  ㈡被告前因過失傷害案件，經臺灣臺中地方法院以107年度交簡
    字第470號判處有期徒刑5月確定，於108年6月15日徒刑執行
    完畢等情，有臺灣高等法院被告前案紀錄表1份在卷可佐，
    其於徒刑執行完畢後，5年以內故意再犯本案有期徒刑以上
    之罪，固符合刑法第47條第1項之累犯要件，惟審酌被告前
    案係犯過失傷害罪，與本案犯罪型態不同，堪認其構成累犯
    之前案紀錄與本案犯罪間並無何等特別關連性，如加重其法
    定最低度刑，將使行為人所受刑罰超過其所應負擔罪責，依
    司法院大法官會議釋字第775號解釋意旨，僅依刑法第47條
    第1項加重其法定最高度刑，毋庸加重其法定最低本刑。
  ㈢爰審酌被告前已有多次詐欺前科紀錄（參前開被告前案紀錄
    表），仍不思循正當途徑獲取所需，竟利用網際網路對公眾
    散布不實之販售遊戲機訊息，使告訴人陷於錯誤而匯款，藉
    此牟取免除債務之利益，顯見其法治觀念薄弱，缺乏尊重他
    人財產權之觀念，所為應予非難，兼衡其犯罪之動機、目的
    、手段、所詐得之利益數額、犯後坦承犯行惟未與告訴人達
    成和解賠償損失之態度，及高職畢業之智識程度，自陳入監
    前擔任廚師、未婚、毋須撫養他人、經濟狀況貧寒之生活情
    形（見被告個人戶籍資料、本院卷第87頁）等一切情狀，量
    處如主文所示之刑。
四、沒收：
　　被告本案詐得之不法利益1萬1,000元，屬被告之犯罪所得，
    未實際合法發還或賠償告訴人，宣告沒收亦無過苛、欠缺刑
    法上之重要性、犯罪所得價值低微，或為維持受宣告人生活
    條件之必要等情形，自應依刑法第38條之1第1項前段規定宣
    告沒收，並依同條第3項規定諭知於全部或一部不能沒收或
    不宜執行沒收時，追徵其價額。
據上論斷，應依刑事訴訟法第273條之1第1項、第299條第1項前
段，判決如主文。
本案經檢察官徐千雅提起公訴，檢察官張維貞移送併辦，檢察官
林亭妤到庭執行職務。
中　　華　　民　　國　 110　　年　　12　　月　　15　　日
                  刑事第二十三庭  法  官  藍海凝
上列正本證明與原本無異。
如不服本判決，應於判決送達後20日內敘明上訴理由，向本院提
出上訴狀 (應附繕本) ，上訴於臺灣高等法院。其未敘述上訴理
由者，應於上訴期間屆滿後20日內向本院補提理由書「切勿逕送
上級法院」。
                                  書記官  羅婉嘉
中　　華　　民　　國　 110　　年　　12　　月　　16　　日
附錄本案論罪科刑法條全文：
中華民國刑法第339條之4
犯第339條詐欺罪而有下列情形之一者，處1年以上7年以下有期
徒刑，得併科1百萬元以下罰金：
一、冒用政府機關或公務員名義犯之。
二、三人以上共同犯之。
三、以廣播電視、電子通訊、網際網路或其他媒體等傳播工具，
    對公眾散布而犯之。
前項之未遂犯罰之。